最高法院刑事判決　　　　　　九十四年度台上字第一八三二號
　　上　訴　人　甲○○
　　　　　　　　　　　　256.
　　　　　　　　　　　 （另案在台灣高雄第二監獄執行中）
上列上訴人因常業竊盜案件，不服台灣高等法院高雄分院中華民
國九十四年一月二十五日第二審判決（九十三年度上訴字第一二
四四號，起訴案號：台灣高雄地方法院檢察署九十三年度偵字第
五七二○號），提起上訴，本院判決如下：
    主  文
上訴駁回。
    理  由
按刑事訴訟法第三百七十七條規定，上訴於第三審法院，非以判
決違背法令為理由，不得為之。是提起第三審上訴，應以原判決
違背法令為理由，係屬法定要件。如果上訴理由狀並未依據卷內
訴訟資料，具體指摘原判決不適用何種法則或如何適用不當，或
所指摘原判決違法情事，顯與法律規定得為第三審上訴理由之違
法情形，不相適合時，均應認其上訴為違背法律上之程式，予以
駁回。本件上訴人甲○○上訴意旨略稱：(一)、保安處分應受比例
原則之規範，業經司法院大法官釋字第四七一號解釋闡述明確。
原判決理由雖說明「被告係以犯竊盜罪為常業，僅憑刑之執行實
不足根絕其惡性，為增進其守法意識，培養正確工作觀念，並學
得一技之長」，而併予宣告強制工作。惟「被告以犯竊盜罪為常
業」，乃竊盜犯贓物犯保安處分條例第三條之構成要件，原判決
認為「僅憑刑之執行實不足根絕其惡性」，並無憑據，且不合比
例原則，顯與司法院大法官釋字第四七一號解釋之精神有違，並
有理由不備之違法。(二)、上訴人於本件犯罪之前，並無竊盜前科
，如何認定有犯罪之習慣？又上訴人雖有十餘次竊盜行為，但侵
害之財產價值非鉅，且於偵審中始終自白犯罪，已有悔過之意，
惡性並非重大，亦無宣告強制工作之必要。原判決認為「僅憑刑
之執行實不足根絕其惡性」，顯與事實不合，並有判決不適用法
則之違法云云。
惟查：原判決綜合全案卷證資料，本於事實審法院之推理作用，
認定上訴人有常業竊盜之犯行，乃撤銷第一審不當之判決，改判
論處上訴人以犯竊盜罪為常業（並諭知於刑之執行前，令入勞動
場所強制工作三年）罪刑，已詳細說明其所憑之證據及認定之理
由。對於上訴人前曾犯詐欺罪，經判處有期徒刑一年二月確定尚
未執行，緣於日常消費過大，竟又基於常業竊盜之犯意，賴竊盜
所得以彌補生活之不足，自民國九十二年十一月間起至九十三年
二月間止，短短四個月內，先後為十一次竊盜行為，並將竊得之
贓物上網拍賣，所得財物均已花用殆盡。上訴人且已承認，係因
入不敷出，始竊取財物上網拍賣，以供日常生活之需，足徵係以
竊盜為常業，如僅憑刑之執行實不足以澈底根絕其竊盜之惡習，
為增進其守法意識，培養正確工作觀念，並學得一技之長，併予
宣告強制工作，亦已詳加說明。上訴意旨，對於原審裁量權之適
法行使，徒憑己見泛言不符比例原則、理由不備或與事實不合云
云，並未依據卷內訴訟資料，為具體之指摘，自非適法之第三審
理由。又原判決係依竊盜犯贓物犯保安處分條例第三條第一項第
二款「以犯竊盜罪為常業」之規定，諭知強制工作；並非依同條
項第一款之「有犯罪之習慣」之規定，諭知強制工作。上訴意旨
指稱，上訴人於本件犯罪之前，並無竊盜前科，「如何認定有犯
罪之習慣？」云云，據以指摘原判決違法，不無誤會。依上所述
，上訴人所指摘事項，均與法律規定得為第三審上訴理由之違法
情形，不相適合。其上訴違背法律上之程式，應予駁回。
據上論結，應依刑事訴訟法第三百九十五條前段，判決如主文。
中　　華　　民　　國　九十四　年　　四　　月　十四　日
                      最高法院刑事第十二庭
                          審判長法官  謝　俊　雄
                                法官  陳　世　雄
                                法官  蘇　振　堂
                                法官  吳　信　銘
                                法官  徐　文　亮
      本件正本證明與原本無異
                                      書  記  官
中　　華　　民　　國　九十四　年　　四　　月　 十九　 日
                                                      V
